【裁判字號】    89,易,2450
【裁判日期】    890718
【裁判案由】    詐欺
【裁判全文】
臺灣高雄地方法院刑事判決                        八十九年度易字第二四五號
    公  訴  人  臺灣高雄地方法院檢察署檢察官
    被      告  乙○○
    選任辯護人  薛西全
                利美利
    被      告  甲○○
右列被告因詐欺案件，經檢察官提起公訴（八十九年度偵字第三二九四號），本院判
決如左：
    主  文
乙○○、甲○○共同明知為不實之事項，而使公務員登載於職務上所掌之公文書，足
以生損害於公眾及他人，各處有期徒刑伍月，如易科罰金，均以參佰元折算壹日。
    事  實
一、乙○○、甲○○二人係兄弟關係，二人於民國八十六年三月十八日向第一商業銀
    行股份有限公司楠梓分行（下稱丁○○○）以其共同所有坐落在高雄縣仁武鄉○○段一三九之二八號土地暨其上建物即門牌號碼仁武鄉○○路十九之二十七號房
    屋設定最高限額新台幣（下同）四百八十萬元之抵押權，經丁○○○派代理人林
    貝山到上開建物內察訪確無出租情事，並由乙○○、甲○○簽立無出租情事之聲
    明書，丁○○○乃於八十六年三月二十一日撥款四百萬元予乙○○，而由甲○○
    擔任連帶保證人。嗣吳姓兄弟二人因無力清償貸款，丁○○○乃聲請台灣高雄地
    方法院民事執行處拍賣上開不動產，乙○○、甲○○二兄弟明知該建物並無租賃
    關係存在，竟於不詳之年月日，與案外人戊○○（未經起訴）基於共同犯意聯絡
    ，簽立虛偽不實之租賃契約，其內容略為：乙○○、甲○○將上開房屋三樓出租
    予案外人戊○○，租期自八十四年十二月五日起至八十九年十二月五日止共五年
    ，租金每月四千月，押金一萬元，嗣民事執行處人員於八十七年十二月十八日前
    往上開不動產查封時，乙○○即向執行書記官表示，上開不動產有前述之租賃關
    係存在，並提出該虛偽不實之租賃契約以取信執行書記官，致書記官將該租賃事
    項記載於職務上所做之查封筆錄，嗣於拍賣公告中亦記載該租賃情形，致生損害
    於執行程序之正確性及丁○○○。
二、案經丁○○○訴由臺灣高雄地方法院檢察署檢察官偵查起訴。
    理  由
一、訊據被告乙○○、甲○○固坦承曾以上開不動產向丁○○○抵押借款四百萬元，
    並於借款當時簽立無出租情事之聲明書，惟矢口否認有何使公務員登載不實之犯
    行，均辯稱：「上開房屋三樓確早已出租予案外人戊○○，係由乙○○與戊○○
    簽租約，與銀行簽約時有跟銀行人員說房子有出租，但銀行還是叫我們簽名，且
    銀行人員去現場看房子時我們也不在場，並無偽造租約情事」云云，被告甲○○
    並辯稱：「租約係由乙○○與戊○○簽的，但因我是該房屋之共有人，必須將我
    列為出租人，且查封時我也不在場」云云。惟查，被告二人於八十九年三月間以
    上開不動產向丁○○○申請辦理抵押貸款時，曾簽立聲明書一份，其內容略為；
    「... 茲聲明該等不動產於設定抵押權時，並未有租賃或使用借貸情事，倘有不
    實，願負一切民刑事責任... 」，而證人即丁○○○辦事員林貝山亦於偵查中到
    庭證稱：「我有去看房子，有問他使用情形，他說是他們兄弟三人在使用，我只
    到一樓，並沒有上二、三樓，現場可能是他大哥告訴我是他們兄弟三人在用」等
    語，足證被告二人向告訴人丁○○○申請辦理抵押貸款時，已明確向該銀行表示
    該不動產並無出租情事。被告雖一再陳稱該租約並無虛偽情事，然經檢察官於偵
    查中隔離訊問案外人戊○○、證人丙○○時，陳、吳二人分別證稱：「我住三樓
    ，乙○○之父親丙○○住二樓，租金都付給乙○○，八十九年一月間租金也是付
    給乙○○，是我打電話給他，叫他來收現金四千元」、「房子只有我和戊○○二
    人在住，租約是戊○○與乙○○、甲○○簽的，租金都交給我，八十九年一月份
    租金是戊○○拿現金在房間內交給我」云云（詳偵查卷第二十八至三十頁），經
    核該二證人就租金給付方式等重要事項陳述均互相矛盾，若真有租賃情事，豈有
    可能就此重要事項所述不一？至於丙○○於本院審理時雖到庭改稱租金皆係由戊○○交給乙○○，再由乙○○交給伊，八十九年一月是戊○○找不到乙○○始直
    接交給伊云云，然此顯為事後迴護之詞，不足採信。況被告乙○○於偵查中時曾
    陳稱本件租約未收取押租金，然其向執行處人員所提供之房屋租賃契約書內，卻
    明白載明有押租金一萬元，若本件租賃契約為真，被告豈有可能連有無押租金皆
    不清楚？綜上情以觀，足認被告二人與案外人戊○○間確無真正之租賃關係，其
    等竟虛偽簽立不實之租賃契約，並由被告乙○○於民事執行人員前往查封上開不
    動產時提出該不實之租賃契約，致執行書記官將此不實事項登載於職務上所作之
    查封筆錄及拍賣公告，此有本院八十七年度全字第四四二八號民事保全程序卷部
    分影本、八十八年執字第四九四一號強制執行事件不動產附表附偵卷可稽，其等
    企圖損害執行程序之正確性及債權人丁○○○之企圖時昭然若揭。又前揭租約簽
    立當時，雖係被告乙○○出面接洽，然被告甲○○自承其當時亦在場，今甲○○
    既未表示反對之意見，顯見其亦同意該虛偽租約之簽立，其與乙○○有簽立虛偽
    租約以妨害民事執行正確性之犯意聯絡實甚為明顯，至於查封當時，雖僅被告乙○○一人在場出具該租賃契約於民事執行人員，然此僅為共犯行為之分擔，並不
    影響被告甲○○共犯行為之成立。
二、核被告二人所為，均係犯刑法第二百十四條之使公務員登載不實文書罪。被告乙○○、甲○○與案外人戊○○三人間，有犯意聯絡及行為分擔，應論以共同正犯
    。爰審酌被告二人虛偽簽立不實租約，損害公務機關執行之正確性，惡性非輕，
    犯後又未坦承犯行等一切情狀，分別量處如主文所示之刑，併均諭知易科罰金之
    折算標準。又被告二人等虛偽簽立之租賃契約，雖係供犯罪所用之物，惟未扣案
    ，為免將來執行因難，本院不予宣告沒收，附此敘明。
據上論斷，應依刑事訴訟法第二百九十九條第一項前段，刑法第二十八條、第二百十
四條、第四十一條，罰金罰鍰提高標準條例第一條前段、第二條，判決如主文。
中      華      民      國      八十九      年      七    月    十八    日
                                  臺灣高雄地方法院刑事庭
                                      法  官    吳  宏  榮
右正本證明與原本無異。
如不服本判決，應於判決送達後十日內，向本院提出上訴狀。
                                      書記官    呂  怜  勳
中      華      民      國      八十九      年      七    月    十九    日
附錄本案論罪科刑法條：
刑法第二百十四條
明知為不實之事項，而使公務員登載於職務上所掌之公文書，足以生損害於公眾或他
人者，處三年以下有期徒刑、拘役或五百元以下罰金。


司法院資訊處製作；財團法人民間司法改革基金會備份。
